【裁判字號】    99,訴,2483
【裁判日期】    991126
【裁判案由】    確認股東關係不存在
【裁判全文】
臺灣臺北地方法院民事判決              99年度訴字第2483號
原      告  馬文全
被      告  合宏企業有限公司
法定代理人  謝朝陽
            謝珮琪
            謝孟典
            謝汶霖
上列當事人間確認股東關係不存在事件，本院於民國99年11月
15日言詞辯論終結，判決如下：
    主  文
確認原告與被告間之股東關係不存在。
訴訟費用由被告負擔。
    事實及理由
壹、程序部分
  (一)按公司經中央主管機關撤銷或廢止登記者，應行清算程序，
    此觀公司法第26條之1 規定，準用同法第24條至第26條規定
    甚明。次按有限公司之清算，以全體股東為清算人。但本法
    或章程另有規定或經股東決議，另選清算人者，不在此限。
    公司法第113 條準用同法第79條定有明文。查，本件被告公
    司業經臺北市政府於民國94年11月3 日以府建商字第094064
    84600 號函廢止其公司登記在案，有原告提出之被告公司變
    更登記表附卷可稽（見本院卷第30頁）。依上開規定，被告
    公司即應行清算程序，而被告公司之章程又別無其他規定，
    亦未選任清算人（見本院卷第34頁之查覆函文），依法應以
    全體股東為該等公司之清算人。依卷附被告公司登記表所載
    ，被告公司之股東有謝朝陽、馬文全、謝珮琪、謝孟典、謝
    汶霖，故本件自應以謝朝陽、謝珮琪、謝孟典、謝汶霖為被
    告公司之共同法定代理人，合先敘明。
貳、實體部分
一、原告起訴主張：原告於75年8 月13日至77年1 月28日在被告
    公司任職（斯時被告公司之負責人為謝朝陽，而謝朝陽為原
    告之姊夫），後因相處不合，遂於77年1 月28日離職，隨後
    乃至春豐印刷廠股份有限公司及駿懋興業有限公司任職，並
    於80年間考上公職。嗣原告於97年5 月20日接獲財政部97年
    5 月15日台財稅字第0970085415號函通知因欠繳營利事業所
    得稅新台幣（下同）1,133,723 元予以限制出境，始知遭被
    告公司負責人謝朝陽盜用身份證影本及偽刻印章，且於77年
    6 月15日經主管機關核准設立，而成為該公司股東。惟被告
    公司成立及變更之相關資料如公司成立、章程變更、地址變
    更，皆未有原告簽名，且自原告婚後即搬離公司成立時之所
    登記之地址，而被告公司章程就被告之相關資料仍沿用舊身
    份證之地址，足認被告公司登載不實。再者，原告與謝朝陽
    相處並不容洽，於77年1 月28日離職後，實無理由再於77年
    6 月3 日以股東身份加入被告公司，且原告於75年間之薪資
    每月僅7,000 元，扣除每月支付父母房屋貸款5,000 元，實
    際可支用之金額金僅有2,000 元，並無資力支付股金。況被
    告公司自設立以來，原告從未領取公司股利、薪資等任何金
    錢，被告離職後亦未出入被告公司，且被告公司章程變更將
    股東變更為謝孟典、謝汶霖，原告對前揭二人並無認識，據
    此可知，原告從未涉入被告公司事務，對被告公司人員不熟
    悉，連被告公司遷移數次亦不知悉，顯與一般投資公司之股
    東應有之態度有異，足證原告乃被盜用身份，實非被告公司
    之股東，並聲明：確認原告呂向欣與被告間之股東關係不存
    在。
二、被告未以書狀為陳述，被告公司法定代理人之一謝孟典雖於
    言詞辯論其日到場，亦未表示任何意見。
三、得心證之理由
  (一)按確認法律關係之訴，非原告有即受確認判決之法律上利益
    者，不得提起之，民事訴訟法第247 條前段定有明文。而該
    條所謂即受確認判決之法律上利益，係指因法律關係之存否
    不明確，致原告在私法上之地位有受侵害之危險，而此項危
    險得以對於被告之確認判決除去之者而言（最高法院42年台
    上字第1031號判例參照）。經查，本件原告是否為被告之股
    東，攸關原告對被告是否有身為股東之權利義務關係，且原
    告主張其並未投資被告公司，並非被告公司之股東，則原告
    對被告之股東權是否存在不明確，原告須否履行股東義務即
    處於不確定之狀態，其在私法上之地位即有受侵害之危險，
    而此項危險得以確認之訴予以除去，依上所述，原告對此自
    有請求確認之法律上利益，其提起本件確認之訴，於法即無
    不合。
  (二)查原告固被登記為被告公司股東，並登記出資50萬元，有被
    告公司變更登記事項卡附卷為憑，惟原告主張其等從未有前
    揭出資之情，僅為該公司之員工，且該公司股東同意書之印
    章亦非其等所為等情，為到庭之被告公司之法定代理人謝孟
    典所不爭執，並據提出被告公司章程、原告勞工保險投保資
    料等件附卷為證，堪信真實。再者，衡諸被告公司成立之時
    ，原告業已離職，以原告斯時所得收入，應無資力支付50萬
    元之股金，且原告之住所於85年間已遷移他址，而依前揭公
    司登記事項卡所載原告地址仍為舊址，顯見被告公司之相關
    登記事宜，核有與事實相悖之處，從而，原告請求確認與被
    告之股東關係不存在，為有理由，應予准許。
四、因本件事證已臻明確，兩造其餘主張陳述及所提之證據，經
    本院斟酌後，認與判決結果不生影響，均毋庸再予論述，附
    此敘明。
五、訴訟費用之負擔：民事訴訟法第78條。
中    華    民    國    99    年    11    月    26    日
                  民事第四庭    法  官  陳靜茹
以上正本係照原本作成
如對本判決上訴，須於判決送達後20日內向本院提出上訴狀。如
委任律師提起上訴者，應一併繳納上訴審裁判費。
中    華    民    國    99    年    11    月    26    日
                                書記官  鄭雅雲

司法院資訊處製作；財團法人民間司法改革基金會備份。
